【裁判字號】    97,易,2767
【裁判日期】    971215
【裁判案由】    傷害等
【裁判全文】
臺灣臺北地方法院刑事判決              97年度易字第2767號
公  訴  人  臺灣臺北地方法院檢察署檢察官
被      告  丁○○
上列被告因傷害等案件，經檢察官提起公訴（97年度偵字第
19642號、第19643號、第19644號），本院判決如下：
    主  文
丁○○以強暴公然侮辱人，處拘役參拾日，如易科罰金，以新台
幣壹仟元折算壹日；又傷害人之身體，處有期徒刑貳月，如易科
罰金，以新台幣壹仟元折算壹日。
    事  實
一、丁○○為愛國同心會特勤組組長。民國97年6月間，發生我
    國籍漁船在釣魚台附近海域遭日本防衛廳船艦撞沉之事件，
    而當時之駐日代表乙○○於第一時間之處置方式，引發國內
    激烈討論。97年6月18日16時許，丁○○在臺北市○○路47
    號前之公共場所，見乙○○於該處欲登車之際，明知當時多
    家媒體正採訪乙○○，竟基於公然侮辱之犯意，佯裝行走匆
    促不及閃避，而以腳及肩膀撞擊乙○○，使其行走踉蹌之強
    暴方式，並透過媒體之播送使不特定大眾得以見聞，而公然
    侮辱之。
二、又丁○○因對前總統丙○○執政期間之政績不滿，適於97年
    7月21日，丁○○透過媒體報導得知前總統丙○○將於該日
    上午前往臺灣臺北地方法院應訊，即在場圍觀伺機。嗣於同
    日上午9時30分許，前總統丙○○抵達後，自臺北市○○路
    131 號門口下車欲進入之際，因眾多媒體記者推擠採訪，維
    安人員忙於阻隔記者以維持秩序，丁○○見有機可趁，竟基
    於傷害人身體之犯意，趁維安人員疏於護衛前總統丙○○身
    後之際，以腳踹向前總統丙○○之上臀部，致其受有薦椎及
    尾椎皮下軟組織水腫之挫傷傷害。
三、案經乙○○、丙○○訴請臺灣臺北地方法院檢察署檢察官偵
    查起訴。
    理  由
一、訊據被告丁○○固坦承有於上開時地故意撞告訴人乙○○之
    行為，惟否認有侮辱之意及坦承於上開時地以腳踹告訴人丙○○，惟辯稱應不致成傷等語，惟查：
（一）上開被告在臺北市○○路47 號前之公共場所，見乙○○
      於該處欲登車之際，於多家媒體正採訪乙○○時，故意撞
      乙○○之事實，有新聞側錄光碟及檢察官之勘驗筆錄在卷
      可參，並為被告所坦承，應可認定屬實。按所謂侮辱者，
      係以使人難堪為目的，以言語、文字、圖畫話動作，表示
      不屑輕蔑或攻擊之意思，足以對於個人在社會上所保持之
      人格或地位，達貶損其評價之程度而言，而刑法第309條
      第2項之強暴，則指以有形之物理力相加。被告以身體撞
      擊之方式使乙○○在接受媒體受訪時步履踉蹌，應認足使
      其感到難堪、不快，減損聲譽及人格。
（二）上開被告以腳踹前總統丙○○之事實，業據被告坦承不諱
      ，並經本院當庭勘驗新聞側錄光碟明確，應可認定。至被
      告以腳踹前總統丙○○是否致傷之事實，業據證人即於97
      年7月21日親自為丙○○看診之甲○○○○到庭證稱：其
      當日於一般門診先問診，丙○○稱被人踢到，他主訴局部
      疼痛，在尾椎部分，我們做了理學檢查，理學檢查就是看
      他所陳述局部的傷害，以眼睛來觀察，望聞問切，有請他
      做一些動作來確認，首先請他走路，步態正常，第二我們
      讓他躺在病床上，讓他做直腿抬高，二側均正常，做了髖
      關節檢查，也是正常，在尾椎部分有局部壓痛的情形，外
      觀並無明顯的傷痕，我們讓他照尾椎及薦椎的Ｘ光，檢查
      結果在薦椎第三節有皮質骨缺了一塊，在Ｘ光顯像看不到
      ，是在照片上由我判斷，這是普通Ｘ光的照片（庭呈Ｘ光
      片），因為看到Ｘ光片上面有皮質骨斷層的情形，所以我
      再讓他去做核磁共振檢查（MRI），檢查結果如報告上所
      載，第一部份是薦椎及尾椎之軟骨挫傷及水腫，第二是第
      三薦椎椎體後側皮質骨疑似骨折，該處並有骨髓水腫，第
      三腰椎並沒有明顯的變化，第四其他部位軟組織沒有變化
      。就病人第三薦椎椎體部分，廖漢文醫師說用這個來判斷
      骨折是證據不夠的，但影像上確實是有變化等語，經本院
      當庭詢問證人影像報告上「疑似骨折」是由何人確定要做
      此記載？證人江清泉證稱：是廖漢文醫師報告上面寫的。
      並當庭提出書面資料附卷，經本院詢問證人所呈書面資料
      為何未存於台大醫院提供本院之病歷累積檢驗報告內？證
      人江清泉答稱：當天我沒有看到，我是為了要開庭，我在
      電腦找到資料，電腦上面顯示是97年7月21日下午5時39分
      打的，其不知道為何病歷中無此段內容，這是病歷室他們
      處理病歷，不知道他們為何沒有寫到等語。至本院詢問為
      何影像報告最後的結論是「疑似局部的改變」，而診斷證
      明書卻記載為「疑似骨折」？證人江清泉答稱：這份報告
      也是電腦上的證據報告，因為要寫診斷書時不能寫局部的
      變化這樣不明確的用語，要寫大眾能夠看得懂的內容等語
      。診斷報告第一點：薦椎尾椎的皮下軟組織水腫。第二點
      ：疑似第三椎椎體後側椎體皮質骨骨折，伴隨有骨髓水腫
      。下面的報告第一點也是寫第三、四、五薦椎及尾椎皮下
      軟組織水腫，第二點寫的是懷疑第三薦椎骨有局部訊號變
      化等語。經本院詢問「訊號變化」（signal change）是
      否即可指為「骨折」？證人江清泉答稱：不能這麼說，但
      是正常的人不會有訊號變化等語。經本院詢問：訊號變化
      除了骨折外，有無其他狀況會有訊號變化？證人江清泉答
      稱最有可能的是挫傷等語。經本院訊問診斷證明書上的用
      字係如何決定如何記載，證人江清泉答稱是我們經過與廖
      漢文醫師及何弘能副院長共同討論後來用字的，我們最後
      討論是用疑似骨折來記載，但不能證明是骨折。如果是骨
      頭斷成二節，當然是骨折，但是因為他有一些變化，我們
      醫師要如此記載，不能保證不是骨折。確實有挫傷，皮下
      軟組織是有局部水腫等語。經本院詢問：為何這樣的挫傷
      ，在理學檢查看不到？證人江清泉答稱挫傷有時候是骨頭
      水腫，而沒有皮下瘀血等語，故被告上開以腳踹前總統丙○○之行為，確係造成挫傷之事實，應可認定。至卷附臺
      灣大學醫學院附設醫院診斷證明書上所載丙○○受有第三
      薦椎挫傷疑似骨折併骨髓水腫之傷害，業經證人江清泉到
      庭證稱無法確認，公訴人認定容有誤會，附此敘明。
三、核被告對乙○○所為，係犯刑法第309條第2項之以強暴公然
    侮辱罪，被告對丙○○所為，係犯刑法第277條第1項傷害罪
    （被告一行為另觸犯強暴公然侮辱罪嫌部分，因丙○○未提
    起告訴，爰無從審酌，附此敘明）。上開2次犯行間，犯意
    各別，行為互殊，應予分論併罰。爰審酌被告因政治狂熱，
    僅因立場不同，即於公開場所對公眾人物暴力相向，經媒體
    播送報導，對民主社會之健全發展影響非輕。被告於犯後雖
    坦承其行為，然對行為結果未感惶愧，尤其面對媒體事後採
    訪，仍以其惡行洋洋自得（見新聞側錄光碟勘驗筆錄），對
    社會造成不良示範。且被告矢口否認有何犯意，未見有何省
    思，並審酌公訴人以丙○○受有第三薦椎挫傷疑似骨折併骨
    髓水腫之傷害求處合併量處有期徒刑4月以上，依比例原則
    ，分別量處如主文所示之刑，並諭知易科罰金之折算標準，
    以示懲儆。
據上論斷，應依刑事訴訟法第299條第1項前段，刑法第277條第1
項、第309條第2項、第41條第1項前段、第51條第5款，刑法施行
法第1條之1，判決如主文。
本案經檢察官羅月君到庭執行職務
中    華    民    國    97    年    12    月    15    日
                  刑事第十四庭  法  官  沈君玲
以上正本證明與原本無異。
如不服本判決應於收受送達後10日內向本院提出上訴書狀，並應
敘述具體理由；其未敘述上訴理由者，應於上訴期間屆滿後20日
內向本院補提理由書（均須按他造當事人之人數附繕）「切勿逕
送上級法院」。
                                書記官  劉麗英
中    華    民    國    97    年    12    月    15    日
附錄本案論罪科刑所依據法條
中華民國刑法第309條
（公然侮辱罪）
公然侮辱人者，處拘役或 3 百元以下罰金。
以強暴犯前項之罪者，處 1 年以下有期徒刑、拘役或 5 百元以
下罰金。
中華民國刑法第277條
（普通傷害罪）
傷害人之身體或健康者，處 3 年以下有期徒刑、拘役或 1 千元
以下罰金。
犯前項之罪因而致人於死者，處無期徒刑或 7 年以上有期徒刑；
致重傷者，處3年以上10年以下有期徒刑。


司法院資訊處製作；財團法人民間司法改革基金會備份。
